臺灣士林地方法院刑事判決
111年度金訴字第427號
公  訴  人  臺灣士林地方檢察署檢察官
被      告  林楊權



上列被告因違反洗錢防制法等案件，經檢察官提起公訴（110年
度偵字第16196號），本院判決如下：
    主  文
林楊權幫助犯洗錢防制法第十四條第一項之洗錢罪，處有期徒刑
參月，併科罰金新臺幣貳萬元，罰金如易服勞役，以新臺幣壹仟
元折算壹日。
    事  實
一、林楊權明知金融機構帳戶資料係供個人使用之重要理財及交
    易工具，關係個人財產及信用之表徵，並可預見提供金融帳
    戶予陌生人士使用，常與詐欺等財產犯罪密切相關，可作為
    犯罪集團遂行詐欺犯罪之人頭戶，藉此躲避警方追查，並隱
    匿犯罪所得之去向，竟基於幫助詐欺取財及幫助洗錢之不確
    定故意，於民國110年5月31日19時4分前之不詳時、地，將
    其所申設合作金庫商業銀行（下稱合作金庫）帳號000-0000
    000000000號帳戶之提款卡（含密碼），提供予姓名年籍不
    詳之成年人使用，該人及其所屬詐騙集團成員於取得提款卡
    後，即意圖為自己不法所有，基於詐欺取財及洗錢之故意，
    以附表所示方式詐騙蔡嘉文、曾馨玲，使之陷於錯誤而依指
    示匯款至林楊權前開合作金庫帳戶，匯入後旋遭不詳集團成
    員持提款卡提領殆盡（各被害人遭詐騙之時間、方式、匯款
    時間、金額，均詳如附表各編號所示），林楊權即以上開方
    式幫助該詐騙集團向他人詐取財物，並隱匿特定犯罪所得之
    去向而洗錢。嗣蔡嘉文、曾馨玲均察覺有異，報警處理後，
    始循線查悉上情。
二、案經蔡嘉文訴由基隆市政府警察局第二分局報告臺灣士林地
    方檢察署檢察官偵查起訴。
    理  由
一、本判決所引用被告林楊權以外之人於審判外之陳述，雖屬傳
    聞證據，然被告於本院準備程序中表示同意作為證據（見本
    院卷第41頁），本院審酌上開證據資料作成時之情況，尚無
    違法不當及證明力明顯過低之瑕疵，亦認為以之作為證據應
    屬適當，爰依刑事訴訟法第159條之5第1項規定，認有證據
    能力。
二、訊據被告固不否認告訴人蔡嘉文、被害人曾馨玲有於附表所
    示時間將款項匯入其申辦之本案合作金庫帳戶內，且旋遭提
    領殆盡等事實，惟矢口否認有何幫助詐欺取財、幫助洗錢犯
    行，辯稱：我沒有提供合作金庫帳戶給其他人使用，我是在
    110年4月中下旬發現我的身分證跟合作金庫提款卡不見，所
    以我才去申請身分證補發，因為合作金庫帳戶內的餘額很少
    ，所以就沒有馬上去掛失提款卡，我不知道事情會變這麼嚴
    重；我是因為拿臺北五信、郵局等4、5家帳戶提款卡去超商
    提款，發現無法提款，朋友要匯款到我臺北五信的支票帳戶
    內，也無法匯入，我才去臺北五信詢問，他們告訴我是合作
    金庫的帳戶有問題，我才打電話到合作金庫詢問，請他們幫
    我終止帳戶；因為我之前有輸入密碼錯誤無法提款的經驗，
    所以我就將密碼貼在合作金庫提款卡上，這樣才不會無法領
    款，但臺北五信的提款卡上沒有貼密碼，因為這個帳號我都
    是用支票存款，所以沒用提款卡，臺北五信提款卡的密碼好
    像是681018，主要是用6跟8的諧音，被害人的款項不是我去
    領的，我也不認識被害人云云。經查：
（一）前開蔡嘉文、曾馨玲遭詐騙集團以如附表所示方式施用詐
      術，陷於錯誤而依指示匯款至被告前開合作金庫帳戶，匯
      入後旋遭不詳集團成員持提款卡提領殆盡等情，除被告於
      本院準備程序中自承不諱（見本院卷第40頁）外，尚有如
      附表「證據出處欄」內所示供述、非供述證據在卷可稽，
      首堪認定。　　　　
（二）現今詐騙集團成員為方便收取贓款，並躲避檢警之追緝，
      而以他人之金融機構帳戶作為款項出入之用，應會先取得
      帳戶所有人之同意，否則一旦帳戶所有人向金融機構辦理
      掛失止付，則帳戶遭凍結而無法提領贓款，亦可能於提領
      贓款時遭銀行人員發覺，提高犯罪遭查獲之風險，甚或帳
      戶所有人申請補發存摺及提款卡，並同時變更印鑑及密碼
      ，自行將帳戶內之贓款提領一空，將致詐欺行為人無法遂
      行其犯罪目的。又依社會現況，不乏因貪圖小利而出售帳
      戶者，詐欺犯罪者付出些許對價而取得可使用且無掛失之
      虞的帳戶，並非難事，故將他人遺失或竊取得來等難以掌
      控之帳戶作為收取犯罪不法所得之用，顯然無法確保順利
      收取犯罪所得，衡情詐騙集團任意使用此等帳戶之機率，
      微乎其微。從而，本案若非被告配合將上開帳戶提款卡（
      含密碼）交付他人使用，詐騙集團成員豈有可能精準預測
      被告必不於此期間內報警或掛失，而得順利收取被害人等
      匯入之金錢？易言之，詐騙集團成員應有充分之把握與信
      賴，認為被告上開合作金庫帳戶尚無被列為警示帳戶之風
      險，得作為收受被害人匯入詐欺款項之工具無疑。又本案
      告訴人、被害人遭詐騙後分別轉帳至被告之合作金庫帳戶
      之金額，均於10餘分鐘內即遭不詳車手以提款卡提領現金
      殆盡，有被告合作金庫帳戶交易明細表（見偵卷第97頁）
      、車手提領被告帳戶金額之監視器錄影畫面截圖（見偵卷
      第25至26頁）在卷可查，且被告自承於110年4月中下旬發
      現合作金庫提款卡（其上貼有密碼紙條）遺失後，並未馬
      上辦理掛失手續，直到110年5月底因被害人報案導致合作
      金庫帳戶遭凍結等情如前，顯見被告所申辦之合作金庫帳
      戶確為本案詐欺集團成員所隨意支配控制，並確信上開帳
      戶不會遭被告辦理掛失止付而可順利提領詐騙款項。揆諸
      前揭說明，益證被告於110年5月31日19時4分被害人開始
      匯入款項前之某時，確實有將其合作金庫帳戶之提款卡（
      含密碼）提供予不詳成年人使用，而供該人及所屬詐騙集
      團成員任意使用，復同意不辦理掛失手續，詐騙集團成員
      方敢以被告帳戶作為收受詐騙款項之用。
（三）被告雖辯稱自己因為先前曾經忘記密碼導致無法提款，遂
      將提款卡密碼貼於合作金庫提款卡上云云。然提款卡密碼
      係向銀行提領、轉帳之重要憑據，為了防範他人得知提款
      卡密碼後，有被冒領或作為其他非法使用之虞，一般人對
      自己金融帳戶所用之密碼，自應妥為保管，要無將密碼及
      提款卡同置一處之可能，否則豈不使密碼形同虛設？而被
      告於本院審理時自承除合作金庫帳戶外，尚有使用臺北五
      信帳戶之提款卡於110年5月3、6、7日、6月1日提款，且
      臺北五信提款卡上沒有貼密碼，臺北五信提款卡密碼為68
      1018，主要是用6跟8之諧音等情（見本院卷第104頁），
      於偵查中亦自承：臺北五信提款卡密碼跟合作金庫提款卡
      密碼好像一樣乙節（見偵卷第169頁），衡情被告所設定
      之密碼並非隨機或混亂之數字，應無記憶上之困難，實無
      自陷風險而將密碼貼於提款卡上之必要；又被告使用臺北
      五信提款卡並無貼附密碼，即得多次提款之事實，亦有臺
      北五信存款對帳單存卷可考（見偵卷第109、111、135頁
      ），則被告既能使用未貼上密碼之臺北五信提款卡多次提
      款，對於相同密碼之合作金庫提款卡，更無異其處理方式
      ，反將密碼貼於提款卡上之理，是被告辯稱因怕忘記密碼
      而將密碼貼於提款卡上云云，顯然悖於常情，不足採信。
（四）被告固再辯稱：自己是在110年4月中下旬發現身分證跟合
      作金庫提款卡不見，所以才去申請身分證補發，因為合作
      金庫帳戶內的餘額很少，所以就沒有馬上去掛失提款卡，
      之後拿臺北五信、郵局等4、5家帳戶提款卡去超商提款時
      發現無法提款，朋友要匯款到至臺北五信的支票帳戶內也
      無法匯入，始去臺北五信詢問，得知是合作金庫的帳戶有
      問題，方打電話到合作金庫詢問並終止帳戶等情。惟其於
      本院準備程序中，係辯稱：我是在被害人110年5月31日匯
      款至合作金庫帳戶後，經由合作金庫打電話通知帳戶被盜
      用，才去確認，發現提款卡不在身邊，身分證也掉了，因
      為怕身分證被盜用，所以4月29日去申請補發等情（見本
      院卷第40至41頁），核其前後所述，不僅關於如何發現提
      款卡遺失、帳戶被盜用、是否曾主動詢問合作金庫、發現
      帳戶被盜用之時間等節，均有所齟齬，甚至在準備程序中
      之供述亦有「申請補發身分證日期」竟早於「發現遺失日
      期」之矛盾，已難盡信。再者，以被告自承五專畢業、擔
      任牛肉麵店老闆、月營收15至20萬元之智識程度及社會經
      驗（見本院卷第105頁），當知金融機構之提款卡為個人
      使用之重要理財及交易工具，關乎個人財產及信用之表徵
      ，依其於本院審理時供述之情節，竟於4月中下旬發現遺
      失合作金庫提款卡後，未即刻掛失或報警處理，顯然有違
      常情。本院復函詢基隆○○○○○○○○被告110年4月29日換發身
      分證之原因，經該戶政事務所以111年9月16日基中戶字00
      00000000號函覆以：被告於110年4月29日申辦「住址變更
      登記」，因戶籍記載事項變更一併「換發國民身分證」（
      見本院卷第71頁），益見被告並非因「遺失」才前往換發
      身分證，足認其前開所辯「因發現身分證遺失一併發現合
      作金庫提款卡遺失」等節，應屬臨訟杜撰，難以採信。　
      　　　　　
（五）被告另辯稱是先去臺北五信詢問，得知是合作金庫的帳戶
      有問題，才打電話到合作金庫詢問乙節，固有本院勘驗被
      告110年6月3日與合作金庫電話客服人員通話紀錄之勘驗
      筆錄附卷可參（見本院卷第86至88頁），惟被告當時主觀
      上應僅有合作金庫提款卡於4月中下旬遺失之認知，按理
      尚不知帳戶遭警示之原因，始有打電話詢問客服人員之必
      要，但觀諸被告與客服人員之對話過程，卻係被告先自行
      說出「我好像被詐騙集團詐騙」等情，與其辯稱提款卡遺
      失或提款卡遺失後為詐騙集團利用等節均不相干，已屬可
      疑；又被告自承合作金庫帳戶內之餘額很少，卻在客服人
      員詢問「你有去轉帳嗎？」、「提款不是你本人去領的嗎
      ？」等問題時，不斷回稱「我看有沒有人用，有沒有人去
      提領」、「啊他領多少」等語，足見被告確實知悉有「某
      位他人」持用其提款卡提領合作金庫帳戶內之金額，益徵
      其所辯未提供合作金庫帳戶給他人使用云云，亦屬不實，
      則被告提供本案合作金庫帳戶提款卡及密碼予姓名年籍不
      詳之成年人使用乙情，堪以認定。
（六）被告提供本案合作金庫帳戶提款卡及密碼予姓名年籍不詳
      之成年人使用，俾由該人所屬詐騙集團成員向被害人施用
      詐術詐取財物，所犯詐欺取財罪已屬洗錢防制法所指之特
      定犯罪，則被告提供帳戶作為收受詐騙款項之人頭帳戶，
      並經不詳成年人提領，足以製造金流斷點，隱匿犯罪所得
      之去向，藉此逃避司法追訴、處罰，於正犯應成立一般洗
      錢罪。審酌被告前述智識及社會生活經驗，當可預見提供
      本案帳戶提款卡及密碼，可能被利用為詐欺取財之犯罪工
      具，其主觀上亦可知悉金融機構帳戶提款卡功能即在提領
      帳戶內金錢使用，對於本案帳戶可能作為對方收受、提領
      特定犯罪所得，並藉由本案帳戶製造金流斷點，規避司法
      偵查乙節，同可預見。是以，被告將本案帳戶提款卡及密
      碼交付與不詳成年人，容任他人持以收受、提領特定犯罪
      所得使用，藉由上開帳戶隱匿犯罪所得之去向，已有幫助
      他人詐欺取財、洗錢之不確定故意及客觀行為，至為明確
      。
（七）綜上所述，本案事證明確，被告犯行堪以認定，應予依法
      論科。
三、論罪科刑：
（一）按刑法上之幫助犯，係對於犯罪與正犯有共同之認識，而
      以幫助之意思，對於正犯資以助力，未參與實施犯罪構成
      要件之行為者而言（最高法院88年度台上字第1270號判決
      意旨參照）。被告提供合作金庫帳戶之提款卡及密碼予他
      人使用，係使詐騙集團向蔡嘉文、曾馨玲詐騙財物後，得
      以使用該帳戶為匯款工具，進而取得款項以隱匿犯罪所得
      去向，尚非實施詐欺取財及洗錢之構成要件行為，此外，
      查無證據證明被告有參與詐欺取財、洗錢犯行之構成要件
      行為，堪認被告所為，僅對遂行詐欺取財、洗錢等犯行資
      以助力，為幫助犯。是核被告所為，係犯刑法第30條第1
      項前段、第339條第1項幫助詐欺取財罪及刑法第30條第1
      項前段、洗錢防制法第14條第1項幫助洗錢罪。
（二）被告以一個提供帳戶提款卡、密碼之幫助行為，使詐騙集
      團得用以詐騙蔡嘉文、曾馨玲之財物，而幫助正犯遂行上
      開2個相同罪名，及其以一提供帳戶行為同時犯幫助詐欺
      取財罪、幫助洗錢罪，為想像競合犯，應依刑法第55條規
      定，從一重以幫助洗錢罪處斷。
（三）被告以幫助之意思，參與構成要件以外之行為，為幫助犯
      ，爰依刑法第30條第2項規定，依正犯之刑減輕之。
（四）爰以行為人之責任為基礎，審酌被告知悉現今詐騙案件盛
      行，竟任意將自己所有之帳戶提款卡及密碼提供予不詳詐
      騙集團成員騙取他人財物之用，使蔡嘉文、曾馨玲遭詐騙
      受害，紊亂社會正常交易秩序及交易安全，便利不法之徒
      輕易於詐騙後取得財物，以此隱匿詐欺犯罪所得之去向，
      使司法偵查機關難以追查詐欺犯罪者之真實身分，實有不
      該；並考量其犯後矢口否認犯行，飾詞狡辯，未與蔡嘉文
      、曾馨玲和解或賠償損失，犯後態度不佳；復衡以被告之
      素行（見臺灣高等法院被告前案紀錄表），暨其自承之智
      識程度、家庭、生活、經濟狀況（見本院卷第105頁）等
      一切情狀，量處如主文所示之刑，並就罰金部分併諭知如
      易服勞役之折算標準。
四、被告固將本案合作金庫帳戶之提款卡及密碼提供予不詳詐騙
    集團成年人持以詐騙被害人使用，然依卷內事證，並無任何
    積極證據佐證被告提供帳戶提款卡、密碼後，確有實際取得
    報酬或前開被害人遭詐騙之金額，因認被告並無任何犯罪所
    得，毋庸宣告沒收或追徵。至被告所提供之合作金庫帳戶提
    款卡並未扣案，然該等物品可隨時停用、掛失補辦，不具刑
    法上之重要性，而無宣告沒收之必要，爰不予宣告沒收。　
據上論斷，應依刑事訴訟法第299條第1項前段，洗錢防制法第14
條第1項，刑法第11條前段、第30條第1項前段、第2項、第339 
條第1項、第55條、第42條第3項前段，刑法施行法第1條之1第1 
項，判決如主文。
本案經檢察官謝幸容提起公訴，檢察官薛雯文到庭執行職務。
中　　華　　民　　國　　111 　年　　11　　月　　30　　日
                  刑事第四庭審判長法  官  張兆光
　　　　　　　　　　　　　　　　　法  官  蘇琬能
　　　　　　　　　　　　　　　　　法  官  張毓軒
以上正本證明與原本無異。
如不服本判決應於收受送達後20日內向本院提出上訴書狀，並應
敘述具體理由。其未敘述上訴理由者，應於上訴期間屆滿後20日
內向本院補提理由書(均須按他造當事人之人數附繕本) 「切勿
逕送上級法院」。
因疫情而遲誤不變期間，得向法院聲請回復原狀。
                                  書記官  黃佩儀 
中　　華　　民　　國　　111 　年　　11　　月　　30　　日

附錄本案論罪科刑法條：
中華民國刑法第339條：
意圖為自己或第三人不法之所有，以詐術使人將本人或第三人之
物交付者，處5年以下有期徒刑、拘役或科或併科50萬元以下罰
金。
以前項方法得財產上不法之利益或使第三人得之者，亦同。
前二項之未遂犯罰之。

洗錢防制法第14條：
有第二條各款所列洗錢行為者，處7年以下有期徒刑，併科新臺
幣5百萬元以下罰金。
前項之未遂犯罰之。
前二項情形，不得科以超過其特定犯罪所定最重本刑之刑。
附表：
編號 告訴人／ 被害人 詐騙時間及方式 匯款時間及金額（新臺幣，不含手續費） 匯入帳戶 證據出處 1 蔡嘉文 110年5月31分18時許不詳詐騙集團成員自稱為某Facebook網路廣告及第一銀行之客服人員先後致電蔡嘉文，佯稱因誤勾選一年份選單而須依銀行客服指示操作方能取消云云，致蔡嘉文陷於錯誤而於右列時間進行匯款。 ①110年5月31日19時4分轉帳2萬9,985元 被告之合作金庫帳號000-0000000000000號帳戶 ①蔡嘉文警詢筆錄（見臺灣士林地方檢察署110年度偵字第16196號卷，下稱偵卷，第27至30頁） ②蔡嘉文之匯款紀錄（見偵卷第63頁） ③被告之合作金庫帳號000-0000000000000號帳戶交易明細（見偵卷第97頁）    ②110年5月31日19時29分轉帳2萬9,985元   2 曾馨玲 （被害人） 110年5月31日19時許不詳詐騙集團成員自稱為黛安芬公司及郵局之客服人員先後致電曾馨玲，佯稱若不欲成為黛安芬公司之貴賓須依指示解除扣款云云，致曾馨玲陷於錯誤而於右列時間進行轉帳。 110年5月31日19時46分轉帳4萬1,098元 被告之合作金庫帳號000-0000000000000號帳戶 ①曾馨玲警詢筆錄（見偵卷第7至8頁） ②曾馨玲與不詳詐騙集團成員通話紀錄（見偵卷第81至82頁） ③曾馨玲之轉帳紀錄（見偵卷第81頁） ④被告之合作金庫帳號000-0000000000000號帳戶交易明細（見偵卷第97頁）